【裁判字號】    92,保險,85
【裁判日期】    921111
【裁判案由】    侵權行為損害賠償
【裁判全文】
臺灣高雄地方法院民事判決  九十二年度保險字第八五號
    原      告  友聯產物保險股份有限公司
    法定代理人  甲○○
    訴訟代理人  乙○○
    複代理人    丙○○
    被      告  丁○○
右當事人間損害賠償事件，本院於民國九十二年十月二十八日言詞辯論終結，判決如
下：
    主    文
被告應給付原告新臺幣壹佰肆拾萬元，及自民國九十二年六月三日起至清償日止，按
週年利率百分之五計算之利息。
訴訟費用由被告負擔。
本判決於原告以新臺幣肆拾柒萬元為被告供擔保後，得假執行。
    事    實
甲、原告方面：
一、聲明：求為判決(一)被告應給付原告新臺幣（下同）一百四十萬元，及自臺灣台南
    地方法院九十二年促字第三０七九六號支付命令繕本送達翌日起至清償日止，按
    週年利率百分之五計算之利息。(二)原告願供擔保請准宣告假執行。
二、陳述：
（一）被告丁○○於民國九十一年四月二十五日，以其所有車牌號碼ＺＥ－五三三六
      號自用小客車（下稱系爭車輛），向原告投保強制汽車保險，保險期間為一年
      ，詎於九十一年五月十六日零晨零時許，酒醉後且無照駕駛前開車輛，行經高
      雄縣岡山鎮○○○路與大德三路口處，因高速行駛失控衝入中山南路四一九號
      民宅內，致坐於屋內之陳龍雄當場死亡，經警測得酒精濃度高達每公升零點六
      一毫克，被告違反道路交通安全規則第一一四條第一項第二款及道路交通管理
      處罰條例第二十一條第一項第一款規定，應負全部肇事責任。
（二）本件事故發生後，原告已依強制汽車責任保險法第二十三條及強制汽車責任保
      險給付標準第六條之規定，給付陳龍雄之法定繼承人林秋妹保險金一百四十萬
      元。而被保險汽車發生交通事故，加害人係酒醉且未領有駛執照駕車，保險人
      仍應依強制汽車責任保險法規定給付保險金，但得在給付金額範圍內，向加害
      人求償，強制汽車責任保險法第二十七條第一款、第四款定有明文。被告既酒
      醉且無照駕駛被保險汽車致發生上述交通事故，原告依據前揭法律規定，自得
      向被告求償前揭給付款項，為此提起本件訴訟，求為判決如訴之聲明。
三、證據：提出臺灣高雄地方法院檢察署相驗屍體證明書、強制汽車保險理賠計算書
     、領款收據、戶口名簿及戶籍謄本各一份（以上均為影本）為證。
乙、被告方面：
一、聲明：求為判決原告之訴駁回。
二、陳述：對於酒後駕車致人於死之肇事事實無意見，但已投保強制責任險，不應再
    負賠償責任，且被告對二審認定訴外人劉阿財並無過失責任亦有意見。
丙、本院依職權調閱本院九十一年度交易字第四一九號刑事歷審全卷。
    理  由
一、原告主張被告以其所有牌照號碼ＺＥ－五三三六號自用小客車向原告投保有強制
    汽車責任險，並於職業駕照遭吊扣期間之九十一年五月十六日凌晨零時許，酒後
    駕駛前揭自用小客車，於行經高雄縣岡山鎮○○○路與大德三路口處時，因訴外
    人劉阿彩所駕駛牌號Ｅ九－八０九九號自用小客車在該路口欲左轉，被告因酒醉
    後反應力較弱，閃避不及而失控衝入中山南路四一九號民宅內，致屋內之陳龍雄
    當場死亡，原告依強制汽車責任保險法規定及保單條款之約定，已給付陳龍雄之
    受益人林秋妹一百四十萬元，爰依強制汽車責任保險法第二十七條第一款、第四
    款，提起本件訴訟。被告則以已投保強制責任險，不應再負賠償責任，且台灣高
    等法院高雄分院刑事判決認定訴外人劉阿彩並無過失，被告有意見等語置辯。
二、原告主張被告於九十一年年五月十六日凌晨零時許，職業駕照遭吊扣期間且酒後
    駕駛原告所承保之前揭自用小客車，於行經高雄縣岡山鎮○○○路與大德三路口
    處時，未注意訴外人劉阿彩所駕Ｅ九－八０九九號自用小客車亦於該路口欲左轉
    ，因而閃避不及失控衝入中山南路四一九號民宅內，致陳龍雄當場死亡，而被告
    肇事後酒精測試結果，濃度為每公升零點六一毫克，原告因而依強制汽車保險規
    定賠理陳龍雄之受益人林秋妹一百四十萬元保險金等事實，業據提出臺灣高雄地
    方法院檢察署相驗屍體證明書、強制汽車保險理賠計算書、領款收據、戶口名簿
    及戶籍謄本等為證，並有本院依職權調閱之本院九十一年度交易字第四一九號刑
    事歷審卷宗審閱無訛，且為被告所不爭執，應可認為真實。而本件所應審酌者在
    於，原告得否向被告求償。經查：
  (一)被保險汽車發生汽車交通事故，加害人有下列情事之一者，保險人仍應依本法規
    定給付保險金，但得在給付金額範圍內，向加害人求償：一、酒醉或吸食毒品、
    迷幻藥而駕車者。二、從事犯罪行為或逃避合法拘捕者。三、自殺或故意行為所
    致者。四、違反道路交通管理處罰條例第二十一條之規定而駕車者。強制汽車責
    任保險法第二十七條定有明文；汽車駕駛人之所謂「酒醉駕車」，依道路交通安
    全規則第一百十四條第二款規定，係以吐氣後酒精成分是否超過每公升０‧二五
    公升為標準，況酒精對中樞神精系統有麻醉作用，呼氣中酒精濃度每公升０．四
    ０毫克或血液中酒精濃度在０．０八％以上，肇事率為一般正常人之六倍（詳見
    蔡中志著「酒精濃度與肇事率之關係」論文），而本件被告於右揭時、地酒後駕
    車，為警測出之呼氣中酒精濃度高達每公升０．六一毫克，有呼氣酒精濃度測試
    紙附於上開刑事卷可憑（高雄縣警察局岡山分局岡警刑移字第五二九號刑事偵查
    卷附於前揭刑事卷內），且被告肇事後偵訊時注意力已無法集中，亦有警員處理
    情形報告書附卷可稽，是本件被告確為酒醉駕車應堪認定。
  (二)又汽車駕駛人未領有駕駛執照駕車者，處新台幣六千元以上一萬二千以下罰鍰，
    並當場禁止其駕駛及扣留騎車輛牌照，道路交通安全處罰條例第二十一條第一項
    第一款亦有明定；而依道路交通安全規則第七十六條第一項第一款規定，執照經
    吊扣者，駕駛人應迅速將駕駛執照繳回當地公路管理機關，本件被告肇事時，駕
    駛執照係於被吊扣之狀態，為被告於刑事庭審理時自承（本院九十一年度交易字
    第四一九號卷第五十八頁），且有肇事所舉發之違反道路交通管理事件通知單其
    上記載被告「無照駕駛（禁駛）」（參警訊卷）可憑，是本件被告係未領有駕駛
    執照駕車，亦可認定；從而本件被告酒醉及無照駕駛發生交通事故，堪以認定。
  (三)又強制汽車責任保險基於社會保險之法理，考量被害人於事故發生後亟須救助，
    故於強制汽車責任保險法第二十七條規定，於一般保險不理賠之情況，保險人仍
    給付保險金與被害人，再由保險人事後對加害人取得求償權，雖保險人取得對加
    害人之求償權，究係代位取得被害人對於加害人之損害賠償請求權，或是新創之
    權利，尚有爭論，惟保險人對加害人此一求償權，並非繼受自被害人對加害人之
    侵權行為損害賠償請求權，乃係強制汽車責任保險法賦予保險人之獨立請求權，
    於加害人有該條第一至五款各款情事之一時，保險人即得據以求償，不以加害人
    具有故意或過失為必要。本件被告係酒醉且無照駕駛已如前述，依前揭條文第一
    款、第四款之規定，原告於給付被害人保險金後，當可向加害人被告求償，從而
    被告抗辯已投保強制責任保險，可免賠償責任之詞，尚非可採。至訴外人劉阿彩
    於本件車禍有無過失，尚與前開法條規定無涉，被告此部分所辯亦無理由。
  (四)又受害人因汽車交通事故致身體傷害，保險人或財團法人汽車交通事故特別補償
    基金就其必須且實際支出之相關醫療費用，為傷害醫療給付。但每人每一事故傷
    害醫療給付總額，以新台幣二十萬元為限，另受害人因汽車交通事故所致死亡者
    ，其死亡給付為每一人新台幣一百四十萬元，亦為強制汽車責任保險給付標準第
    二條第一項、第六條所分別訂定。本件原告既因承保系爭車輛強制汽車責任險，
    依前揭訂定標準給付受害人陳龍雄之繼承人保險金一百四十萬元，揆諸前開說明
    ，應可向被告求償。
三、按給付有確定期限者，債務人自期限屆滿時起，負遲延責任；給付無確定期限者
    ，債務人於債權人得請求給付時，經其催告而未為給付，自受催告時起，負遲延
    責任；其經債權人起訴，或依督促程序送達支付命令者，與催告有同一之效力，
    民法第二百二十九條第一、二項分別定有明文。又遲延之債務，以支付金錢為標
    的者，債權人得請求依法定利率計算之遲延利息。但約定利率較高者，仍從其約
    定利率；而應付利息之債務，其利率未經約定，亦無法律可據者，週年利率為百
    分之五，亦為同法第二百三十三條第一項及第二百零三條所明定。本件原告依強
    制汽車責任保險法第二十七條第一款之規定請求被告給付，該法並未定有給付之
    期限規定，且起訴前原告亦未為給付之請求，從而應以原告依督促程序送達支付
    命令繕本時視為催告，是原告請求自支付命令繕本送達翌日即九十二年六月三日
    起至清償日止，按週年利率百分之五計算之利息，並無不合。
四、綜上所述，原告依強制汽車責任保險法第二十七條第一款之規定，請求被告給付
    一百四十萬元，及自九十二年六月三日起至清償日止，按週年利率百分之五計算
    之利息部分，為有理由，應予准許。
五、原告陳明願供擔保，聲請宣告假執行，經核並無不合，爰酌定相當擔保金額予以
    准許。
六、本件判決之基礎已臻明確，兩造其餘之攻擊防禦方法，均經斟酌，核與判決之結
    果不生影響，爰不一一論述，附此敘明。
據上論結：原告之訴為有理由，依民事訴訟法第七十八條、第三百九十條第二項，判
決如主文。
中      華      民      國    九十二    年    十一      月    十一    日
                                     民事第五庭
                                         法  官
~B法      官  林玉心
正本係照原本作成。
如不服本判決，應於送達後廿日內，向本院提出上訴狀並表明上訴理由，如於本判決
宣示後送達前提起上訴者，應於判決送達後十日內補提上訴理由書（須附繕本）。
中      華      民      國    九十二    年    十一      月    十一    日
~B法院書記官  陳家宏


司法院資訊處製作；財團法人民間司法改革基金會備份。
